【裁判字號】    97,重訴,126
【裁判日期】    980306
【裁判案由】    返還消費借貸款
【裁判全文】
臺灣新竹地方法院民事判決             97年度重訴字第126號
原      告  臺灣新光商業銀行股份有限公司
                        、27.
法定代理人  戊○○
                        、27.
訴訟代理人  丙○○
訴訟代理人  丁○○
被      告  乙○○
被      告  甲○○
上列二人共同
訴訟代理人  洪大明律師
複代理人    庚○○    住新竹市.
上列當事人間返還消費借貸款事件，本院於民國98年1月20日辯
論終結，判決如下：
    主  文
被告乙○○應給付原告新台幣壹仟壹佰伍拾萬壹仟伍佰伍拾捌元
，及自民國九十二年七月一日起至清償日止，按年息百分之10.7
5計算之利息，暨自民國九十二年七月一日起至清償日止，按上
開利率百分之20計算之違約金。
原告其餘之訴駁回。
訴訟費用由被告乙○○負擔三分之二，餘由原告負擔。
    事實及理由
一、原告主張：
（一）原告原名「誠泰商業銀行股份有限公司」，於86年1月5日
      起概括承受「保證責任新竹市第二信用合作社」（下稱新
      竹二信）之全部營業及資產、負債，另於94年12 月31日
      與原臺灣新光商業銀行股份有限公司合併，以誠泰商業銀
      行股份有限公司為存續銀行，並更名為「臺灣新光商業銀
      行股份有限公司」。
（二）被告乙○○於81年4月22日邀同被告甲○○（即李文經）
      為連帶保證人，向當時之新竹二信借款2800萬元（下稱系
      爭貸款），約定借款期限自81年4月22日起至82年4月22日
      止，利息按年利率10.75﹪計付，若借款人未按期付息者
      ，即喪失期限利益，借款視為全部到期，除按約定利率計
      付利息外，於其在六個月以內部分按約定利率10﹪，於其
      超過六個月部分按約定利率20﹪計付違約金，並提供被告
      乙○○所有、坐落於臺北市○○區○○段四小段275地號
      持分一萬分之一九○二之土地及台北市○○區○○街17號
      7 樓與8樓之房屋（下稱系爭擔保物）設定最高限額為參
      仟參佰陸拾萬元整之最高限額抵押權予新竹二信以為擔保
      。惟被告二人未依約履行清償責任，新竹二信遂依法向台
      灣台北地方法院民事執行處聲請拍賣系爭擔保物取償，經
      強制執行分配後，原告尚餘本金壹仟壹佰伍拾萬壹仟伍佰
      伍拾捌元整及自民國83年5月7日起至清償日止，按年息百
      分之10.75計算之利息，及自83年5月8日起至清償日止，
      按上開利率百分之20計算之違約金未獲受償，原告爰依消
      費借貸及連帶保證之法律關係，據以為本件之請求，並聲
      明：１、被告應連帶給付原告壹仟壹佰伍拾萬壹仟伍佰伍
      十八元，及自83年5月7日起至清償日止，按年息百分之10
      .75 計算之利息，暨自83年5月8日起至清償日止，按上開
      利率百分之20計算之違約金；２、訴訟費用由被告連帶負
      擔。
（三）對被告抗辯之陳述：
  １、被告雖辯稱原告就本件消費借貸欠款之本金、利息及違約
      金之請求已罹於時效消滅云云，而原告固不否認部分之利
      息、違約金債務已罹於時效消滅，惟否認本金之債務亦已
      時效消滅。概因依民法第一二九條之規定，時效因債務人
      之承認債務或債權人聲請強制執行之行為而中斷，而因抵
      押權係在擔保債務人未依約履行對債權人之債務時，債權
      人得拍賣抵押物就所得價金受償，而依抵押權之從屬性觀
      之，債權人行使抵押權仍以對債務人有債權存在為必要，
      亦即債權人對抵押物聲請拍賣時，仍以抵押物所擔保之債
      務未清償為必要，是外觀上雖係為行使抵押權，然究其根
      本仍係在行使對債務人之債權，故於債權人依拍賣抵押物
      之裁定，聲請對抵押標的物為強制執行時，縱使斯時之抵
      押標的物之所有權人，已由原先之債務人移轉予第三人，
      此時仍應可認係債權人對原先債務人之聲請強制執行之行
      為，自生中斷債權人對債務人請求權時效之效力。是固然
      系爭擔保物於被告乙○○設定予新竹二信後，其後於81年
      11月16日移轉予訴外人林連榮及蔡勝源所有，惟因原告之
      前身新竹二信於82年9月17日向台北地方法院聲請拍賣系
      爭擔保物之裁定，及其後於同年10月29日，持獲准許之拍
      賣抵押物裁定之執行名義聲請強制執行時，皆已提出被告
      簽立之借據影本，依台灣台北地方法院九十六年度重訴字
      第二二０號判決之見解，可認系爭消費借貸之本金債權，
      應於原告為前開聲請強制執行時，已發生中斷時效之效力
      ，並於該執行程序於九十三年間終結之後，始又重新起算
      時效，是原告對被告之系爭貸款之本金債權尚未罹於15年
      時效，被告抗辯系爭貸款之本金債權已罹於時效而消滅云
      云，實無足採。又按「債務人就其債務支付利息，實為包
      含認識他方原本請求權存在之表示行為，自應解為對於原
      本請求權已有默示之承認。」，此有最高法院26年鄂上字
      第32號判例可供參考，因被告曾分別於82年5月8日及82年
      9月10日，指示他人即坊都建設、陳良發，為被告清償予
      原告60萬元及25萬元，而匯上開六十萬元、二十五萬元至
      被告乙○○針對系爭貸款之放款帳戶內，則揆諸上開判例
      之見解，亦可認被告已先後於八十二年五月八日、九月十
      日，承認系爭貸款債務之存在，是亦因被告當時之承認債
      務，而發生中斷時效之效力，故自八十二年九月十日中斷
      時效後再重行起算時效之結果，因原告嗣係於九十七年七
      月一日即為本件之請求，故有關本金債權部分，自未罹於
      時效消滅。
  ２、雖被告辯稱其不認識「坊都建設」及「陳良發」，該二人
      之匯款至被告乙○○就系爭貸款之放款帳戶內，並非依被
      告之指示而為，故不生被告承認系爭債務之效力云云。惟
      查，依一般經驗法則，若非經債務人之指示或與該債務有
      利害關係之人，第三人當不會隨意清償他人之債務，且依
      合作金庫商業銀行長春分行97年10月13日函覆本院所檢附
      之資料，其中「坊都建設」於82年5月8日除有上開60萬元
      之匯款至被告乙○○該放款帳戶外，同日並匯款45萬元至
      被告李文經（即甲○○）向原告之前身即新竹二信之貸款
      之放款帳戶內，以清償被告甲○○另行向新竹二信之借款
      ，倘如被告所言其不認識「坊都建設」，「坊都建設」非
      為其等而清償予原告，則「坊都建設」為何要分別替被告
      乙○○清償60萬元及替被告甲○○清償45萬元之債務？是
      被告抗辯其等不認識「坊都建設」、陳良發，且未指示其
      等匯款以清償系爭貸款債務云云，洵無足採。況債務之清
      償以債務人自身或指示他人清償為常態事實，他人未受指
      示而逕替債務人清償債務係屬變態事實，是若債務人主張
      其未指示他人，而該他人逕自行替債務人清償債務之變態
      事實者，債務人應負舉證責任。本件原告已提出系爭貸款
      於82年5月8日及82年9月10日，分別經坊都建設、陳良發
      清償60萬元及25萬元之事實，雖被告主張其不認識上開85
      萬元之匯款人，亦未指示渠等匯款，惟依上述，就此變態
      事實被告應負舉證責任，惟因被告就此迄未能舉證，依舉
      證責任之法則，其應承擔此不利之結果，而認坊都建設、
      陳良發係受被告之指示而清償予原告，是其等既係受被告
      之指示而匯款，即生被告承認債務之效力。
二、被告之答辯：
    被告固不爭執：１、被告乙○○向新竹二信於81年4月22日
    借款2800萬元，並由被告甲○○擔任連帶保證人，約定清償
    期為八十二年四月二十二日，被告乙○○並於當時提供系爭
    擔保物設定最高限額參仟參佰陸拾萬元之最高限額抵押權予
    新竹二信；２、系爭擔保物於81年11月16日移轉予訴外人林
    連榮及蔡勝源；３、新竹二信於82年9月17日向台北地方法
    院聲請拍賣系爭擔保物之裁定，及其後於同年10月29日，持
    獲准許之拍賣抵押物裁定之執行名義，針對系爭擔保物聲請
    強制執行，該執行程序並於八十三年間始終結；４、被告乙○○對原告之系爭貸款之放款帳戶，先後於82年5月8日及82
    年9月10日經訴外人坊都建設、陳良發，各匯入60萬元及25
    萬元予以清償部分債務，且坊都建設亦於八十二年五月八日
    ，匯入四十五萬元至被告甲○○設於新竹二信之貸款之放款
    帳戶內，予以清償被告甲○○向新竹二信之部分貸款債務；
    ５、就原告所主張被告針對系爭貸款債務目前尚積欠之本金
    、利息及違約金之數額，即00000000元，及自八十
    三年五月七日起至清償日止，按年息百分之十點七五計算之
    利息，暨自八十三年五月八日起至清償止日，按上開利率百
    分之二十計算之違約金等情，惟被告否認要對原告負系爭貸
    款債務之清償、給付責任，辯稱：
（一）本件系爭借款約定之清償期為82年4月22日，迄原告於九
      十七年六月間對被告起訴請求時，已逾15年，是原告就本
      金債權之請求，已罹於十五年之消滅時效，且就利息、違
      約金之請求，原告亦早已罹五年之短期時效，是被告自得
      均為時效消滅之抗辯而拒絕給付。
（二）又民法第129條第2項第5款所謂「開始執行行為或聲請強
      制執行」，與起訴有同一效力，係指債權人對債務人為強
      制執行，或債權人對債務人為起訴行為而言，但本件依原
      告前開所述，其聲請為執行行為時，該執行之標的並非被
      告所有，亦即原告並未對被告為強制執行，故自不得依上
      開條文之規定，認為對被告發生中斷時效之效力。
（三）被告並未指示坊都建設或陳良發，先後於82年5月8日及82
      年9月10日各匯入60萬元及25萬元至被告乙○○在系爭貸
      款之放款帳戶內，予以償償系爭部分債務，且被告與坊都
      建設、陳良發或坊都建設該筆六十萬元匯款之資金來源者
      即己○○均不認識，被告實不知渠等何以會匯款至被告乙○○該帳戶內，而渠等有可能係受系爭擔保物後來之所有
      權人即訴外人林連榮、蔡勝源之指示而匯款至被告乙○○
      該帳戶，故不得認為被告於八十二年五月八日或同年九月
      十日，有因清償系爭部分債務而生承認該債務之效力，自
      不會因該所謂之承認行為而生中斷時效之效力，原告主張
      被告已因該等承認行為，自斯時起中斷時效之進行云云，
      並不可採。
（四）又依前所述，坊都建設、己○○及陳良發等人，被告均不
      認識，原告主張坊都建設、陳良發二人係受被告之指示或
      要求，而為前述之匯款至被告乙○○該帳戶，被告特予否
      認，而此有利於原告之事實，應由原告負舉證之責，非如
      原告所稱：因被告主張前述八十二年五月八日、九月十日
      之匯款至該帳戶，係非受被告之指示或要求而為乙節，係
      屬變態之事實，故應由被告就此變態事實負舉證責任，以
      證明被告未指示坊都建設或陳良發清償，倘被告未能舉證
      ，即應認坊都建設、陳良發係受被告之指示或要求而匯款
      云云，否則，倘原告之上開主張得以成立，而舉證責任得
      以因此轉換成要由被告負擔，則一般逾時效之請求權，債
      權人均可指示他人匯款，而該他人只要不出庭，債務人即
      無從主張時效消滅之抗辯，如此，對債務人甚為不公平，
      是以應由原告舉證，始符公平及舉證法則。是系爭貸款債
      務既已罹於時效消滅，被告又已提出時效之抗辯而拒絕給
      付，即不須再就系爭借款債務對原告負給付、清償之責，
      爰並聲明：１、原告之訴駁回；２、訴訟費用由原告負擔
      ；３、如受不利之判決，請准供擔保免為宣告假執行。
三、本院之判斷：
（一）兩造間不爭執之事項：１、被告乙○○向新竹二信於81年
      4月22日借款2800萬元，並由被告甲○○擔任連帶保證人
      ，約定清償期為八十二年四月二十二日，被告乙○○並於
      當時提供系爭擔保物設定最高限額參仟參佰陸拾萬元之最
      高限額抵押權予新竹二信；２、系爭擔保物於81年11月16
      日移轉予訴外人林連榮及蔡勝源；３、新竹二信於82年9
      月17日向台北地方法院聲請拍賣系爭擔保物之裁定，及其
      後於同年10月29日，持獲准許之拍賣抵押物裁定之執行名
      義，針對系爭擔保物聲請強制執行，該執行程序並於八十
      三年間始終結；４、被告乙○○對原告之系爭貸款之放款
      帳戶內，先後於82年5月8日及82年9月10日經訴外人坊都
      建設、陳良發，各匯入60萬元及25萬元予以清償部分債務
      ，且坊都建設亦於八十二年五月八日，匯入四十五萬元至
      被告甲○○設於新竹二信之貸款之放款帳戶內，予以清償
      被告甲○○向新竹二信之部分貸款債務；５、就原告所主
      張被告就系爭貸款債務目前尚積欠之本金、利息及違約金
      之數額，即00000000元，及自八十三年五月七日
      起至清償日止，按年息百分之十點七五計算之利息，暨自
      八十三年五月八日起至清償止日，按上開利率百分之二十
      計算之違約金。
（二）茲本件兩造間有爭執，應予以審究者，在於：１、訴外人
      坊都建設、陳良發，先後於八十二年五月八日、九月十日
      ，匯入被告乙○○在原告所設立之系爭貸款之放款帳戶內
      之六十萬元、二十五萬元，是否係受被告之指示或要求而
      為？是否發生被告承認系爭債務之效力，而致時效中斷？
      有關坊都建設、陳良發之匯款，是否受被告之指示、要求
      而為乙事，其舉證責任係在原告或被告？２、原告於八十
      二年間以前述之拍賣抵押物之裁定為執行名義，向台北地
      院聲請而經核准對訴外人林連榮及蔡勝源為強制執行之行
      為，是否該當於對本件被告之聲請強制執行而發生中斷時
      效之效力？經查：
  １、按「當事人主張有利於己之事實者，就其事實有舉證之責
      任。」，民事訴訟法第二百七十七條本文固有規定，惟按
      「當事人主張有利於己之事實，就其事實有舉證之責任，
      民事訴訟法第二百七十七條定有明文。又事實有常態與變
      態之分，其主張常態事實者無庸負舉證責任，反之，主張
      變態事實者，則須就其所主張之事實負舉證責任。而所謂
      支票，係指發票人簽發一定之金額，委託金融業者於見票
      時，無條件支付與受款人或執票人之票據，是以支票之交
      付作為支付工具，以代現金之給付，係屬常態，上訴人主
      張其交付系爭支票與被上訴人僅係交其保管，即屬變態之
      事實，應由上訴人就此變態之事實負舉證責任。」，亦有
      最高法院86年度台上字第891號判決意旨可資參照。查，
      就訴外人坊都建設、陳良發先後於八十二年五月八日、九
      月十日匯款六十萬元、二十五萬元至被告乙○○在原告就
      系爭貸款之放款帳戶內，用以清償系爭貸款之部分債務乙
      節，為被告所不爭執，且有原告以聲請再開辯論狀所提出
      之放款納利息整理卡片，以民事準備書二狀所提出之轉帳
      支出傳票、放款計算單（代傳票）、支出傳票各一份（以
      上均影本）在卷可憑，堪信為實。是坊都建設、陳良發既
      先後均匯款至被告乙○○針對系爭貸款所設於原告之該特
      定之放款帳戶內，用以清償系爭貸款之部分債務，而因核
      諸常情，被告乙○○之該特定帳戶，並非一般外人所能得
      知，是坊都建設及陳良發若非受被告乙○○之指示或要求
      代其匯款，並因此獲被告乙○○告知該放款帳戶之帳號，
      何以渠等會知悉乙○○之該帳號，並進而匯入金額尚非少
      數之六十萬元、二十五萬元之款項至該帳戶內？是從訴外
      人坊都建設、陳良發匯款至被告乙○○該特定帳戶之情形
      觀之，核諸一般常情及經驗法則，原告據此主張可因此推
      認係坊都建設、陳良發受被告乙○○之指示或要求而匯款
      ，且此為常態事實乙節，即非無據。
  ２、次查，雖被告乙○○就其原所有之系爭擔保物，於設定抵
      押權予新竹二信之後，在八十一年十一月十六日即移轉予
      訴外人林連榮及蔡勝源，且原告之前身新竹二信於82年9
      月17日向台北地方法院聲請拍賣系爭擔保物之裁定，且其
      後於同年10月29日，復持獲准許之拍賣抵押物裁定之執行
      名義，針對系爭擔保物，以林連榮、蔡勝源為相對人而聲
      請強制執行（此情亦為原告所不否認），故被告據此乃主
      張：上開八十二年五月八日、九月十日坊都建設、陳良發
      之匯款至被告乙○○該帳戶，可能係受訴外人林連榮、蔡
      勝源之指示而為，與被告無關，故原告應就其所主張之係
      被告指示坊都建設、陳良發匯款，被告因此有承認債務之
      有利於原告之事實，負舉證之責任乙節，惟此為原告所否
      認。查，原告主張訴外人坊都建設亦於其匯入上開被告乙○○該帳戶六十萬元之同一天即八十二年五月八日，亦匯
      入四十五萬元至被告甲○○位在原告之前身即新竹二信之
      貸款之放款帳戶內之情，亦有原告提出之民事綜合辯論狀
      內所附之原證六之匯款申請書代收入傳票影本一份可參，
      且為被告所不否認，是堪信為實。則以被告甲○○並非系
      爭擔保物之所有權人及抵押義務人，其以個人名義向原告
      前身新竹二信所設定之該筆貸款債務（非系爭貸款債務）
      ，衡情即與林連榮、蔡勝源毫無關連，是林連榮、蔡勝源
      應不會居於利害關係人之地位，指示坊都建設代為渠等清
      償而匯款至被告甲○○該帳戶內，準此，益可認坊都建設
      之匯款至被告甲○○該帳戶內，應係受被告甲○○之指示
      或要求所致，與林連榮、蔡勝源並無關係。而因於八十二
      年五月八日之同一天，坊都建設除了匯款四十五萬元至被
      告甲○○該帳戶外，亦匯了六十萬元至被告乙○○之前述
      該帳戶內，已如前述，且因被告甲○○係被告乙○○之子
      ，此有戶籍謄本在卷可憑，再參以前述之坊都建設之匯款
      至被告甲○○該帳戶內，與林連榮、蔡勝源並無關係，而
      係受被告甲○○之指示或要求下所為乙節，準此，益可佐
      證並推認訴外人坊都建設、陳良發先後於八十二年五月八
      日、九月十日匯款至被告乙○○之該帳戶乙事，應係受被
      告乙○○之指示或要求所為，是原告主張：此為常態事實
      其無庸舉證，而被告陳稱坊都建設、陳良發非受其等之指
      示而匯款，係變態事實應由被告負舉證責任乙節，揆諸前
      述舉證責任之規定及判決所示舉證責任分配之法則，應屬
      於法有據而堪以採信。
  ３、復查，依前所述，被告就其所辯坊都建設、陳良發係非受
      被告乙○○之指示或要求，而為被告乙○○清償前述之六
      十萬元、二十五萬元之變態事實，應負舉證之責任，而因
      被告就此未能進一步舉證予以證明（此見相關之證人己○○經多次傳訊後仍未到庭，另無法查出陳良發之住址以利
      傳訊該人，此見卷內所附之己○○之送達證書及合作金庫
      銀行大稻埕分行之函文），且被告亦表明不聲請傳訊其他
      之證人（見本院九十七年九月二十五日筆錄第四頁、九十
      八年一月二十日筆錄第二頁），是依前述之規定及舉證責
      任分配之法則，應認被告須承受無法舉證之不利益，即應
      認原告主張訴外人坊都建設、陳良發先後於八十二年五月
      八日、九月十日之匯款至被告乙○○上開帳戶內，係受被
      告乙○○之指示或要求所為乙節，堪以成立。
  ４、按「消滅時效，因左列事由而中斷：... 二、承認。...
      」，民法第一百二十九條第一項第二款定有明文；又按「
      消滅時效因請求、承認、起訴而中斷。所謂承認，指義務
      人向請求權人表示是認其請求權存在之觀念通知而言，又
      承認不以明示為限，默示的承認，如請求緩期清償、支付
      利息等，亦有承認之效力。」（最高法院著有51年度台上
      字第1216號判例要旨可供參考）、「民法第一百二十九條
      第一項第二款所稱之承認，係因時效而受利益之當事人（
      債務人）向請求權人表示認識其請求權存在之觀念通知。
      又此項承認無須一一明示其權利之內容及範圍等，以有可
      推知之表示行為即為已足，故如債務人之一部清償或緩期
      清償均可視為對於全部債務之承認。...」（亦有最高法
      院86年度台上字第3355號判決意旨可資參照）。查，本件
      依前所述，就系爭貸款債務，主債務人即被告乙○○已於
      八十二年五月八日、九月十日先後指示、要求訴外人坊都
      建設、陳良發匯入六十萬元、二十五萬元至被告乙○○該
      放款帳戶內，並因而分別清償、抵沖系爭貸款債務之部分
      利息、違約金及本金之情，有原告以民事準備書二狀所提
      出轉帳支出傳票、放款計息單（代傳票）、支出傳票各一
      份（以上均影本）在卷可憑，是揆諸上開之規定及判例、
      判決之意旨，應可認被告乙○○已分別於八十二年五月八
      日、九月十日因清償部分債務而生承認系爭貸款債務之效
      力，故就主債務人即被告乙○○而言，系爭貸款債務已先
      後於八十二年五月八日、九月十日發生中斷時效之效力，
      故自八十二年九月十日時效中斷後，再重行起算時效後，
      迄原告於九十七年七月一日再對被告乙○○聲請支付命令
      而生時效中斷之效力時，原告針對被告乙○○，就系爭貸
      款債務之本金債權部分，並未罹於十五年之時效，被告乙○○辯稱已罹於時效消滅云云，難以成立。
  ５、至就被告甲○○而言，因其僅係系爭貸款債務之連帶保證
      人，尚非如被告乙○○般係主債務人，且坊都建設、陳良
      發先後匯進六十萬元、二十五萬元款項之該帳戶，係被告
      乙○○而非甲○○者，故依前開所述，固然認定坊都建設
      、陳良發之匯款，係受被告乙○○之指示或要求而為，惟
      尚難進而認定渠等二人之匯款，亦係併受被告甲○○之指
      示或要求而為，此外，因原告未能進一步舉證證明坊都建
      設、陳良發之前開六十萬元、二十五萬元之匯款，亦係受
      被告甲○○之要求或指示而為，準此，即無法以坊都建設
      、陳良發之匯款至被告乙○○該帳戶之行為，認定被告甲○○亦有承認債務之行為，進而發生中斷時效之效力。
  ６、再查，按「消滅時效，因左列事由而中斷：... 三、起訴
      。左列事項，與起訴有同一效力：... 五、開始執行行為
      或聲請強制執行。」，民法第一百二十九條第一項第三款
      、第二項第五款固有規定，而該條所定之聲請強制執行，
      係指依債權人聲請而開始的強制執行，此因此種強制執行
      行為，係權利人對特定債務人之特定權利，為行使權利的
      表示，是就權利人針對該特定債務人所行使之該項權利，
      自應發生時效中斷之效力。經查，就本件而言，因前述原
      告之聲請對訴外人林連榮、蔡勝源所有之系爭擔保物，予
      以強制執行之行為，其執行之對象主體乃係林連榮、蔡勝
      源，並非本件之被告，且其重在物權效力之追及性，所行
      使者主要亦係其對林連榮、蔡勝源所享有之該抵押權之物
      權，並非該物權所擔保之債權，準此，即難認原告上開之
      聲請強制執行，已對本件之被告就其對原告所負之前述抵
      押債務，發生行使該債權之表示，並因該聲請強制執行，
      而生中斷抵押債務時效之效力，原告主張上開強制執行之
      行為，外觀上雖係為行使抵押權，然究其根本仍係在行使
      對本件被告之系爭貸款債權乙節，已忽略了前述上開之執
      行行為，係側重在抵押權物權之追及效，其行為之對象主
      體並非被告，且其係重在行使抵押權之物權而非抵押債權
      之原則，而難以採認。準此，原告主張上開之執行行為，
      已對被告二人發生中斷本件之貸款債務之時效進行乙節，
      無從成立。
  ７、又按「主債務人拋棄其抗辯者，保證人仍得主張之。」，
      民法第七百四十二條第二項定有明文，而因保證人主張主
      債務人所有之抗辯，並非代主債務人為主張，而乃係基於
      保證人自己獨立之地位所加以主張，此乃保證具有獨立性
      之表徵。又按「向主債務人請求履行，及為其他中斷時效
      之行為，對於保證人亦生效力。」，同法第七百四十七條
      固亦有所規定，此固因保證具從屬性性質始然，然參以最
      高法院六十八年度台上字第一八一三號判例意旨所示「依
      民法第七百四十七條規定，向主債務人請求履行及為其他
      中斷時效之行為，對於保證人亦生效力者，僅以債權人向
      主債務人所為請求、起訴或與起訴有同一效力之事項為限
      ，若同法第一百二十九條第一項第二款規定之承認，性質
      上乃主債務人向債權人所為之行為，既非民法第七百四十
      七條所指債權人向主債務人所為中斷時效之行為，對於保
      證人自不生效力。」之內容，可認就本件前述之主債務人
      即被告乙○○之先後於八十二年五月八日、九月十日所為
      承認債務、中斷時效進行之行為，難認亦已對連帶保證人
      即被告甲○○發生該等承認債務、中斷時效進行之效力，
      是就系爭貸款之本金債務而言，其中對主債務人即被告乙○○固然時效未消滅，然就連帶保證人即被告甲○○而言
      ，因於系爭貸款債務自八十二年四月二十二日清償期屆滿
      後之翌日即八十二年四月二十三日起算時效之結果，至原
      告於九十七年七月一日聲請對被告甲○○核發支付命令之
      時，已超過十五年之期間而罹於時效消滅，原告主張其對
      被告甲○○就系爭貸款債務之本金債權，並未時效消滅乙
      節，即無法採認。
  ８、又按「利息、紅利、租金、贍養費、退職金及其他一年或
      不及一年之定期給付債權，其各期給付請求權，因五年間
      不行使而消滅。」，民法第一百二十六條已有規定。是依
      上開條文之規定，本件系爭貸款債務之利息、違約金債權
      ，其時效期間為五年。是就系爭貸款債務之利息、違約金
      債權而言，因被告乙○○已提出時效之抗辯，是就該利息
      、違約金債權，僅於自九十七年七月一日原告為支付命令
      聲請之時起，回溯五年內之範圍內，因未罹於時效消滅，
      故原告對被告乙○○仍得請求履行該債務，且其請求履行
      之債務，係於被告乙○○給付原告一千一百五十萬一千五
      百五十八元，及自九十二年七月一日起至清償日止，按年
      息百分之十點七五計算之利息，暨自九十二年七月一日起
      至清償日止，按上開利率百分之二十計算之違約金範圍內
      ，為有理由，應予准許，逾此範圍（即以0000000
      0元之本金，計算自八十三年五月七日起至九十二年六月
      三十日止按年息百分之十點七五計算之利息，暨自八十三
      年五月八日起至九十二年六月三十日止，按上開利率百分
      之二十計算之違約金），則因被告乙○○提出時效之抗辯
      ，而得拒絕給付予原告；至就原告對被告甲○○之請求而
      言，因依前所述，原告對被告甲○○就本件系爭債務之本
      金債權而言，已罹於十五年之時效期間，被告甲○○主張
      此部分時效消滅之抗辯後，即得拒絕給付原告該本金債權
      ，且因被告甲○○不須給付原告該本金債權，自亦無從起
      算而發生利息、違約金債權，從而，原告請求被告甲○○
      給付其00000000元，及自八十三年五月七日起至
      清償日止，按年息百分之十點七五計算之利息，暨自八十
      三年五月八日起至清償日止，按上開利率百分之二十計算
      之違約金，已因被告甲○○主張時效消滅之抗辯而得拒絕
      支付，是原告此部分之請求尚屬無據，應予以駁回。
  ９、從而，原告基於消費借貸及連帶保證之法律關係，訴請被
      告連帶給付其款項，於被告乙○○應給付原告00000
      000元，及自九十二年七月一日起至清償日止，按年息
      百分之十點七五計算之利息，暨自九十二年七月一日起至
      清償日止，按上開利率百分之二十計算之違約金範圍內，
      核屬於法有據，應予以准許，逾此範圍，則無理由，應予
      以駁回。
（三）本件判決之基礎已臻明確，兩造其餘之攻擊、防禦方法及
      舉證，核與判決之結果並無影響，爰不一一予以論列，亦
      附此敘明。
三、據上論結，本件原告之訴為一部有理由，一部無理由，依民
    事訴訟法第79條、第85條第1項但書，判決如主文。
中    華    民    國    98    年    3     月    6     日
                  民事第二庭    法  官  鄭政宗
以上正本係照原本作成。
如對本判決上訴，須於判決送達後20日內向本院提出上訴狀。
中    華    民    國    98    年    3     月    6     日
                                書記官  曾柏方


司法院資訊處製作；財團法人民間司法改革基金會備份。
